ACORDAO-COMPLETO-2361419

ACÓRDÃO 7066/2019 ATA 27/2019 - PRIMEIRA CÂMARA

VISTOS, relatados e discutidos estes autos que tratam de atos de concessão de aposentadoria emitidos pela Universidade Federal de Santa Maria;
ACORDAM os Ministros do Tribunal de Contas da União, reunidos em Sessão da 1ª Câmara, com fundamento nos arts. 71, inciso III, da Constituição Federal, § 1º, inciso V, e 39, inciso II, da Lei 8.443/1992 e 260, § 1º e 5º, do RI/TCU e ante as razões expostas pelo Relator, em:
9.1. considerar prejudicado, em razão da perda de objeto, o exame de mérito dos atos de concessão de aposentadoria emitidos em favor de Adão de Jesus dos Santos (CPF: XXX.814.590-XX) , em virtude de seu falecimento;
9.2. considerar legais e conceder registro os atos de concessão de aposentadoria emitidos em favor das ex-servidoras Alida Ana Righi da Silva (CPF: XXX.299.420-XX) e Ceni Correa dos Santos (XXX.825.880-XX) , com a ressalva de que a averbação de tempo por justificação judicial é, na verdade, averbação de tempo insalubre celetista amparado por decisão judicial transitada em julgado;
9.3. dar ciência deste Acórdão às interessadas e à Universidade Federal de Santa Maria.

Atos de concessão de aposentadoria emitidos pela Universidade Federal de Santa Maria. Apreciação para fins de registro.

Primeira Câmara

Universidade Federal de Santa Maria.

3. Interessados: Adão de Jesus dos Santos (XXX.814.590-XX); Alida Ana Righi da Silva (XXX.299.420-XX); Ceni Correa dos Santos (XXX.825.880-XX).

13.1. Ministros presentes: Walton Alencar Rodrigues (Presidente), Benjamin Zymler, Bruno Dantas e Vital do Rêgo (Relator).

VITAL DO RÊGO

Adoto como relatório, com os devidos ajustes de forma, a instrução elaborada no âmbito da Secretaria de Fiscalização de Pessoal (peça 49) , com a qual se manifestou de acordo o corpo gerencial daquela unidade técnica especializada (peça 50) , a seguir transcrita:
INTRODUÇÃO
1.	Trata-se de atos (inicial e de alteração) de concessão de aposentadoria de Adao de Jesus dos Santos, Alida Ana Righi da Silva e Ceni Correa dos Santos, ex-servidores da Universidade Federal de Santa Maria – UFMS.
2.	Os atos foram submetidos, para fim de registro, à apreciação do Tribunal de Contas da União (TCU) , de acordo com o art. 71, inciso III, da Constituição Federal. O cadastramento e a disponibilização ao TCU ocorreram por intermédio do Sistema de Apreciação e Registro de Atos de Admissão e Concessões, na forma dos arts. 2º, caput e incisos I a VI, e 4º, caput, da Instrução Normativa-TCU 78/2018.
HISTÓRICO
3.	Com o intuito de sanear o processo e com vistas a assegurar a oportunidade do uso das garantias constitucionais do contraditório e da ampla defesa aos interessados, esta Unidade Técnica encaminhou diligência ao órgão de origem e oitiva aos ex-servidores (peça 2) , solicitando documentos/esclarecimentos em relação: 
a) à averbação de tempo de serviço obtido por meio de justificação judicial; 
b) ao pagamento irregular da parcela referente ao percentual de 3,17% decorrente de defasagem no cálculo da URV em dezembro de 1994, sem a devida absorção pelas novas estruturas remuneratórias; e 
c) ao erro no cálculo da proporção dos proventos de Ceni Correa dos Santos, cuja proporção calculada de 29/30 estaria acima do permitido nas regras estabelecidas pela Emenda Constitucional 20/1998.
4.	A UFMS atendeu a diligência (peça 5) , Ceni Correa dos Santos e Alida Ana Righi da Silva tomaram ciência das oitivas (peças 16 e 18) e encaminharam suas respostas às peças 22 e 23, respectivamente.
EXAME TÉCNICO
Das constatações	
5.	Do exame da ficha financeira extraída do Siape (peça 40) , verificou-se a ocorrência do falecimento do ex-servidor Adao de Jesus dos Santos em 16/8/2015. Assim, não havendo mais efeitos financeiros decorrentes do ato de concessão de aposentadoria de Adao de Jesus dos Santos, e considerando ainda o disposto no art. 260, § 5º, do Regimento Interno do TCU, tem-se por prejudicado, por perda de objeto, o exame de mérito da respectiva aposentadoria.
6.	Ainda em exame ao Siape, consignou-se que os interessados não estão mais percebendo a parcela referente ao percentual de 3,17% – URV.
7.	Por fim, em consulta aos atos Sisac dos interessados, constatou-se a averbação de tempo de serviço obtido por meio de justificação judicial, o que é considerado irregular pelo TCU.
Da aposentadoria de Alida Ana Righi da Silva	
8.	Em resposta à oitiva (peça 23) , a interessada informou que:
a) se aposentou em 30/11/1998, computando os seguintes períodos: de 1º/1/1965 a 31/12/1969 e de 6/4/1972 a 10/5/1976, serviço particular prestado; de 18/5/1976 a 29/11/1998, referente ao tempo de serviço prestado à UFSM; de 18/5/1976 a 11/12/1990, tempo de serviço insalubre, prestado na UFSM, o qual foi averbado por ordem judicial constante no Processo n. 98.11.04029-0; 5 meses de licença-prêmio não gozadas, contadas em dobro;
b) conforme a certidão n. 051/2006, emitida pela UFSM, na data de sua aposentadoria, ela já contava com 35 anos, 4 meses e 16 dias de tempo de serviço, superior ao necessário para aposentar-se com proventos integrais; e
c) por meio do mapa de tempo de serviço, certidões emitidas pelo INSS, decisões retiradas do processo judicial n. 98.11.04029-0, percebe-se que sua aposentadoria integral foi obtida de forma regular.
9.	A ex-servidora também se manifestou em relação ao recebimento da parcela da URV (3,17%) , mas como informado no item 6, ela já não está mais percebendo essa rubrica. Assim, tornou-se desnecessário qualquer análise sobre esse tema.
10.	 Do mapa de tempo de serviço da interessada (peça 5, p. 11-12) , observa-se a informação de que ela foi beneficiada com a averbação de 1.825 dias de tempo de serviço rural em regime de economia familiar, cuja certidão emitida pelo INSS afirma não ter havido contribuições previdenciárias no período de atividade rural (peça 5, p. 14-16) .
Do tempo rural em regime de economia familiar
11.	 A jurisprudência pacífica do TCU a respeito do tema foi consolidada em 29/2/2012, por meio do Acórdão 414/2012-TCU-Plenário. Esse acórdão aprovou o Enunciado 268 da Súmula da Jurisprudência do TCU, nos seguintes termos: “O tempo de atividade rural somente poderá ser averbado para fins de aposentadoria no serviço público se recolhidas as respectivas contribuições previdenciárias na época própria ou, posteriormente, de forma indenizada”.   Consoante informação trazida na certidão emitida pelo INSS, não houve contribuições previdenciárias no período de atividade rural especificado (1º/1/1965 a 31/12/1969 – 5 anos e 1 dia) . Assim, referido tempo não pode ser considerado no cômputo de tempo de serviço para a aposentadoria da interessada.
12.	 A seguir, passa-se ao exame do tempo obtido por justificação judicial.
Do tempo averbado por meio de justificação judicial
13.	 Conforme a inativa informou em sua resposta à oitiva, é uma das beneficiadas do MS 98.1104029-0, que tramitou na Justiça Federal, Seção Judiciária do Rio Grande do Sul, cuja sentença lhe permitiu averbar o período de 18/5/1976 a 11/12/1990, trabalhado em condições insalubres sob o regime celetista. 
14.	 Sobre o tempo obtido por meio de justificação judicial, verificou-se, na realidade, que se trata de tempo insalubre prestado pela interessada sob o regime celetista em período anterior à Lei 8.112/1990 e amparado por decisão judicial transitada em julgado na Justiça Federal, Seção Judiciária do Rio Grande do Sul, por meio do MS 98.1104029-0 (peça 5, p. 19-21) . 
15.	 Referido mandado concedeu a segurança para determinar ao INSS o fornecimento da certidão relativa ao tempo de serviço prestado, sob o regime celetista, com o acréscimo previsto nos Decretos 53.831/1964 e 83.080/1979 e Lei 8.213/19, e à UFSM a averbação do referido tempo à interessada, com os ditos acréscimos.
16.	 O cômputo de tempo de serviço insalubre anterior à vigência da Lei 8.112/1990 está conforme o entendimento estabelecido no Acórdão 2008/2006-TCU-Plenário, de relatoria do Ministro Walton Alencar Rodrigues. Por meio do referido Acórdão, esta Corte de Contas firmou o entendimento de que o servidor público que exerceu, como celetista, no serviço público, atividades insalubres, penosas ou perigosas, no período anterior à vigência da Lei 8.112/1990, tem direito à contagem especial de tempo de serviço para efeito de aposentadoria; todavia, para o período posterior ao advento da Lei 8.112/1990, é necessária a regulamentação do art. 40, § 4º, da Constituição Federal, que definirá os critérios e requisitos para a respectiva aposentadoria. 
17.	 Portanto, no ato sob exame, o cômputo do tempo de serviço insalubre da ex-servidora Alida Ana Righi da Silva, que lhe conferiu o acréscimo de 1.059 dias (2 anos, 10 meses e 27 dias) , não representa óbice ao julgamento do respectivo ato pela legalidade, pois a inativa era celetista e o período considerado no cálculo é anterior à vigência da Lei 8.112/1990, além de estar amparado por decisão judicial transitada em julgado.
18.	 Dessa forma, com a exclusão do período relativo ao tempo de serviço rural em regime de economia familiar (5 anos e 1 dia) e a inclusão do tempo insalubre acrescido (2 anos, 10 meses e 27 dias) , que não consta do mapa de tempo de serviço (peça 5, p. 11-12) , mas consta da certidão 051/2006 (peça 23, p. 12) , o tempo total de serviço da interessada passa a ser de 30 anos, 4 meses e 22 dias.
19.	 Esse tempo é suficiente para que a ex-servidora permaneça aposentada, com proventos integrais, na forma como a aposentadoria lhe foi concedida e, consequentemente, seus atos devem ser considerados legais e ordenados os respectivos registros.
Da aposentadoria de Ceni Correa dos Santos
20.	 Em resposta à oitiva (peça 22) , a interessada informou que:
a) sua aposentadoria concedida de forma integral é regular;
b) se aposentou em 22/2/1999, com 29 anos, 3 meses e 5 dias de tempo de serviço, obtendo a aposentadoria proporcional à razão de 29/30 avos;
c) por meio de ordem judicial constante no processo n. 1999.71.02.005554-7 foi computado e convertido o período insalubre trabalhado, relativamente ao período de 1º/6/1981 a 11/12/1990, obtendo um acréscimo de 1 ano e 11 meses ao seu tempo de serviço;
d) conforme seu mapa de tempo de serviço, possui tempo superior ao necessário para a concessão de aposentadoria integral, qual seja, 31 anos, 2 meses e 5 dias.
21.	 A argumentação trazida pela ex-servidora não merece acolhida, pois, de acordo com o ato Sisac inicial n. 10795308-04-2012-000021-7, a interessada se aposentou com a proporção de 27/30 e não 29/30, como por ela informado. Nem mesmo considerando o período de tempo insalubre acrescido (1 ano e 11 meses) , sua arguição não pode prosperar, porquanto o mapa de tempo de serviço encaminhado pela UFSM, em resposta à diligência (peça 5, p. 34-35) , informa como tempo total de serviço para sua aposentação 29 anos, 3 meses e 25 dias, e não 31 anos, 2 meses e 5 dias, como por ela afirmado. Prova disso é a apostila à portaria de sua aposentadoria (peça 5, p. 85) , que assinala a alteração na proporção de 27/30 para 29/30.
22. Assim, consoante o ato Sisac de alteração n. 10795308-04-2000-000036-3 e o mapa de tempo de serviço (peça 5, p. 34-35) , a ex-servidora contou 29 anos, 3 meses e 25 dias de tempo de serviço para sua aposentadoria. Esse tempo, contudo, só lhe dá direito à proporção de 90% dos seus rendimentos, conforme demonstrativo de cálculo exibido à peça 41. Atualmente a ex-servidora está recebendo a proporção de 29/30, ou seja, 96,66%, o que está incorreto.
23.	 Pelo exposto, seus atos devem ser considerados ilegais, com determinação à UFSM para que efetue o devido ajuste na proporção nos proventos de sua aposentadoria (90%) .
24.	 A ex-servidora também se manifestou em relação ao recebimento da parcela da URV (3,17%) , mas como informado no item 6, ela já não está mais percebendo essa rubrica. Assim, tornou-se desnecessário qualquer análise sobre esse tema.
25.	 A seguir, passa-se ao exame do tempo obtido por justificação judicial.
Do tempo averbado por meio de justificação judicial
26.	 Sobre o tempo obtido por meio de justificação judicial, verificou-se, na realidade, que se trata de tempo insalubre prestado pela interessada sob o regime celetista em período anterior à Lei 8.112/1990 e amparado por decisão judicial transitada em julgado na Justiça Federal, Seção Judiciária do Rio Grande do Sul, por meio do MS 1999.71.02.005554-7 (peça 5, p. 41-45) . 
27.	 Referido mandado concedeu a segurança para determinar ao INSS o fornecimento da certidão relativa ao tempo de serviço prestado, sob o regime celetista, com o acréscimo previsto nos Decretos 53.831/1964 e 83.080/1979 e Lei 8.213/19, e à UFSM a averbação do referido tempo à interessada, com os ditos acréscimos.
28.	 O cômputo de tempo de serviço insalubre anterior à vigência da Lei 8.112/1990 está conforme o entendimento estabelecido no Acórdão 2008/2006-TCU-Plenário, de relatoria do Ministro Walton Alencar Rodrigues. Por meio do referido Acórdão, esta Corte de Contas firmou o entendimento de que o servidor público que exerceu, como celetista, no serviço público, atividades insalubres, penosas ou perigosas, no período anterior à vigência da Lei 8.112/1990, tem direito à contagem especial de tempo de serviço para efeito de aposentadoria; todavia, para o período posterior ao advento da Lei 8.112/1990, é necessária a regulamentação do art. 40, § 4º, da Constituição Federal, que definirá os critérios e requisitos para a respectiva aposentadoria. 
29.	 Portanto, no ato sob exame, o cômputo do tempo de serviço insalubre da ex-servidora Ceni Correa dos Santos não representa óbice ao julgamento do respectivo ato pela legalidade, pois a inativa era celetista e o período considerado no cálculo é anterior à vigência da Lei 8.112/1990, além de estar amparado por decisão judicial transitada em julgado.
CONCLUSÃO 
30.	 No tocante à aposentadoria de Adao de Jesus dos Santos, tendo em vista a ocorrência do falecimento do ex-servidor, o exame de seu ato restou prejudicado, por perda de objeto, nos termos do art. 260, § 5º, do Regimento Interno do TCU.
31.	 Em relação à aposentadoria de Alida Ana Righi da Silva, contatou-se que ela não recebe mais a parcela relativa à URV, e que, com a exclusão do período relativo ao tempo de serviço rural em regime de economia familiar (5 anos e 1 dia) e a inclusão do tempo insalubre acrescido (2 anos, 10 meses e 27 dias) , a inativa  pode permanecer aposentada, com proventos integrais, na forma como a aposentadoria lhe foi concedida e, consequentemente, seus atos devem ser considerados legais e ordenados os respectivos registros.
32.	 No que concerne à aposentadoria de Ceni Correa dos Santos, consignou-se que ela não recebe mais a parcela relativa à URV. Todavia, a ex-servidora contou apenas 29 anos, 3 meses e 25 dias de tempo de serviço para sua aposentadoria, o que só lhe dá direito à proporção de 90% dos seus rendimentos, a despeito de estar percebendo 96,66%, razão pela qual seus atos devem ser considerados ilegais, com determinação à UFSM para que efetue o devido ajuste na proporção nos proventos de sua aposentadoria (90%) .
33.	 Quanto aos valores já pagos, propõe-se dispensar a devolução, com fundamento no Enunciado 106 da Súmula da Jurisprudência do TCU. 
34. Por fim, vale destacar que os atos em análise foram disponibilizados ao TCU em 2000 e 2001, há mais de cinco anos, portanto. Assim, fez-se necessária a instauração do contraditório, segundo o entendimento estabelecido no Acórdão 587/2011-TCU-Plenário, de relatoria do Ministro Valmir Campelo.
PROPOSTA DE ENCAMINHAMENTO
35.	 Ante o exposto, e com base nos arts. 71, inciso III, da Constituição Federal; 1º, inciso V, e 39, inciso II, da Lei 8.443/1992; 260, §§ 1º, 4º e 5º, do Regimento Interno do Tribunal de Contas da União, propõe-se:
a) considerar PREJUDICADOS, POR PERDA DE OBJETO, os atos de aposentadoria de Adao de Jesus dos Santos (CPF: XXX.814.590-XX) , em virtude de seu falecimento;
b) considerar LEGAIS e conceder o registro dos atos de Alida Ana Righi da Silva (CPF: XXX.299.420-XX) , com a ressalva de que a averbação de tempo por justificação judicial é, na verdade, averbação de tempo insalubre celetista amparado por decisão judicial transitada em julgado;
c) considerar ILEGAIS e recusar o registro dos atos de Ceni Correa dos Santos (CPF: XXX.825.880-XX) 
d) dispensar a devolução dos valores indevidamente recebidos até a data da ciência do acórdão que vier a ser prolatado, com base no Enunciado 106 da Súmula da Jurisprudência do TCU;
e) determinar à Universidade Federal de Santa Maria, com base no art. 45 da Lei 8.443/1992, que:
e.1) faça cessar os pagamentos decorrentes dos atos impugnados, comunicando ao TCU, no prazo de quinze dias, as providências adotadas, nos termos dos arts. 262, caput, do Regimento Interno do TCU e 8º, caput, da Resolução-TCU 206/2007;
e.2) cadastre novo ato, livre da irregularidade apontada, submetendo-o ao TCU no prazo de trinta dias, nos termos dos arts. 262, § 2º, do Regimento Interno do TCU e 19, § 3º, da Instrução Normativa-TCU 78/2018;
e.3) informe à interessada o teor do acórdão que vier a ser prolatado, encaminhando ao TCU, no prazo de trinta dias, comprovante da data de ciência pela interessada, nos termos do art. 4º, § 3º, da Resolução-TCU 170/2004, alertando-a de que o efeito suspensivo proveniente de eventual interposição de recurso junto ao TCU não a exime da devolução dos valores indevidamente percebidos após a notificação, em caso de não provimento desse recurso.
2. 	O Ministério Público, representado nos autos pelo Procurador Dr. Sergio Ricardo Costa Caribé, manifestou-se de acordo com a proposição da unidade técnica (peça 51) . 
É o Relatório.

não há.

Procurador Sergio Ricardo Costa Caribé.

APOSENTADORIA. PAGAMENTO IRREGULAR DO PERCENTUAL REFERENTE À URV (3,17%), POSTERIORMENTE SANEADO PELA ENTIDADE. IRREGULARIDADE DESCARACTERIZADA. TEMPO INSALUBRE AVERBADO POR SERVIDORES OCUPANTES DE CARGOS NA ÁREA DE SAÚDE COM FUNDAMENTO EM DECISÃO JUDICIAL TRANSITADA EM JULGADO. POSSIBILIDADE. EXAME DE MÉRITO PREJUDICADO EM RAZÃO DA PERDA DE OBJETO EM RELAÇÃO A DOIS ATOS. LEGALIDADE DOS DEMAIS ATOS.

APOSENTADORIA (APOS)

Secretaria de Fiscalização de Pessoal (Sefip).

Trata-se de atos de concessão e aposentadoria emitidos pela Universidade Federal de Santa Maria em favor dos ex-servidores Adão de Jesus dos Santos, Alida Ana Righi da Silva e Ceni Correa dos Santos.
Em análise preliminar, a Sefip identificou nos atos emitidos em favor dos interessados os seguintes indícios de irregularidades:
	Interessado
	Tipo do ato
	Proporção deferida
	Indícios de irregularidade encontrados pela Sefip

	Adão de Jesus dos Santos
 (Técnico de Radiologia) 
	Inicial
10795308-04-2012-000023-3
	34/35
	- não há.

		Alteração
10795308-04-2001-000002-2
	35/35
	- averbação de tempo de serviço obtido por meio de justificação judicial;

	Alida Ana Righi da Silva
 (Técnico de Enfermagem) 
	Inicial
10795308-04-2012-000022-5
	27/30
	- não há.

		Alteração
10795308-04-2000-000021-5
	30/30
	- averbação de tempo de serviço obtido por meio de justificação judicial;

	Ceni Correa dos Santos
 (Técnico de Enfermagem) 
	Inicial
10795308-04-2012-000021-7
Vigência: 22/2/1999
	27/30
	- erro no cálculo da proporção dos proventos de Ceni Correa dos Santos, cuja proporção calculada de 27/30 estaria acima do permitido nas regras estabelecidas pela Emenda Constitucional 20/1998.

		Alteração
10795308-04-2000-000036-3
Vigência: 19/6/2000
	29/30
	- averbação de tempo de serviço obtido por meio de justificação judicial;
- erro no cálculo da proporção dos proventos de Ceni Correa dos Santos, cuja proporção calculada de 29/30 estaria acima do permitido nas regras estabelecidas pela Emenda Constitucional 20/1998.

Além desses indícios, a unidade técnica identificou o pagamento da vantagem decorrente da URV (3,17%) que, embora não tenha constado dos formulários, estava sendo percebido nos proventos. Porém, tais pagamentos cessaram ao longo da instrução processual, razão pela qual tal irregularidade restou sanada. Observou-se ainda que o Sr. Adão de Jesus dos Santos faleceu na data de 16/08/2015.
Diante de indícios de irregularidade mencionados e considerando o transcurso de mais de cinco anos da disponibilização dos atos ao TCU, a Sefip realizou oitiva das interessadas Alida Ana Righi da Silva e Ceni Correa dos Santos para que apresentassem os argumentos que entendessem cabíveis. A unidade técnica também diligenciou à entidade com vistas a obtenção de informações acerca dos tempos averbados.
A Universidade Federal de Santa Maria atendeu a diligência apresentando a documentação juntada na peça 5. As interessadas Ceni Correa dos Santos e Alida Ana Righi da Silva tomaram ciência das oitivas (peças 16 e 18) e encaminharam suas respostas às peças 22 e 23, respectivamente.
Ao analisar as informações carreadas por meio das oitivas e diligência levadas a efeito nos autos, a Sefip propõe considerar prejudicados, em razão da perda de objeto, os atos emitidos em favor de Adão de Jesus dos Santos. Além disso, propõe considerar legais os atos emitidos em favor da interessada Alida Ana Righi da Silva em razão de entender que a averbação de tempo obtido por justificação judicial é, na verdade, tempo insalubre anterior à lei 8.112/1990. Quanto aos atos emitidos em favor da interessada Ceni Correa dos Santos, a Sefip propõe considerá-los ilegais por entender que, a despeito da regularidade da averbação de tempo insalubre, o valor dos proventos teria sido deferido com proporção maior que a devida.
O Ministério Público junto ao TCU aquiesceu à proposta formulada pela Sefip.
-II-
No mérito, registro minha concordância com a proposta formulada pela unidade técnica, aquiescida pela manifestação do MPTCU, em relação aos interessados Adão de Jesus dos Santos, Alida Ana Righi da Silva. 
De fato, considerando o falecimento do Sr. Adão de Jesus dos Santos ocorrido em 16/8/2015, cabe considerar prejudicado, em razão da perda de objeto, o exame de mérito dos atos inicial e alteração emitidos em favor do mencionado ex-servidor. Quanto aos atos emitidos em favor de Alida Ana Righi da Silva, entendo que a averbação de tempo insalubre que permitiu majorar a proporção inicialmente deferida resta regular, razão pela qual tais atos podem receber a chancela da legalidade.
No que tange ao ato emitido em favor de Ceni Correa dos Santos, discordo dos pareceres precedentes. Isso porque, segundo o mapa de tempo de serviço acostado na peça 5, p. 34, consta que, com o tempo insalubre regularmente averbado, em 15/12/1998, a interessada reunia 29 anos, 1 mês e 21 dias de tempo, o que lhe permitia se inativar com proventos proporcionais a 29/30, considerando as regras vigentes antes da entrada em vigor da EC 20/1998 e tendo em vista o direito adquirido às regras anteriores. 
Vale mencionar que a “Apostila à Portaria 39.218, de 10/2/1999” (peça 5, p. 85) mencionada na instrução da unidade técnica, apenas corrigiu, de forma retroativa, o tempo que a interessada contou em sua aposentadoria, retificando a proporção de 27/30 para 29/30, em razão da inclusão do tempo insalubre laborado no regime celetista. Diante do exposto, entendo que os atos emitidos em favor da Sra. Ceni Correa dos Santos reúnem condições para receber a chancela da legalidade.
Ante o exposto, VOTO para que seja adotada a minuta de acórdão que ora trago ao exame deste Colegiado.
TCU, Sala das Sessões Ministro Luciano Brandão Alves de Souza, em 6 de agosto de 2019.
Ministro VITAL DO RÊGO 
Relator